臺灣新北地方法院刑事判決
110年度簡上字第325號
上  訴  人  
即  被  告  黃建智


上列上訴人即被告因違反毒品危害防制條例案件，不服本院110
年度簡字第1200號中華民國110 年3 月31 日所為第一審簡易判
決（聲請簡易判決處刑案號：109 年度偵字第36131號），提起
上訴，本院管轄之第二審合議庭判決如下：
    主  文
一、原判決撤銷。
二、黃建智共同持有第一級毒品，累犯，處有期徒刑4月，如易
    科罰金，以新臺幣1千元折算1日。
三、扣案如附表編號1、2所示之物沒收銷燬。
    事  實
一、黃建智知道海洛因、甲基安非他命係屬毒品危害防制條例第
    2條第2項第1、2款所明定之第一、二級毒品，非經許可不得
    持有，竟於民國109年4月23日前不久，在新北市樹林區某網
    咖，向真實姓名年籍不詳綽號「小胖」之成年男子，購入如
    附表編號1、2所示之第一級毒品海洛因、第二級毒品甲基安
    非他命後，與叢慧玲基於持有第一、第二級毒品之犯意聯絡
    ，而共同持有。嗣為警於109年4月23日下午2時10分許，持
    搜索票至新北市○○區○○路000○0號1樓，自叢慧玲身上及兩人
    上開住處房間內查獲如附表編號1、2所示之毒品。
二、案經新北市政府警察局刑事警察大隊移送臺灣新北地方檢察
    署檢察官偵查後聲請簡易判決處刑。
    理  由
壹、得心證之理由：
一、訊據被告黃建智於警詢、偵查中對於上開共同持有如附表編
    號1、2所示第一、二級毒品之事實均坦承不諱（偵卷第8、9
    頁、第37頁背面），核與證人叢慧玲於偵查中證述情節相符
    （本院簡上字第325號卷第171頁，下稱本院卷），並有如附
    表編號1、2所示扣案毒品可憑，被告與叢慧玲同為如附表編
    號1、2所示毒品之共同持有人，一同於扣押物品目錄表上簽
    名捺印，有如附表編號1、2「依據」欄所示證據資料可以佐
    證，是被告共同持有第一、二級毒品之事實可以認定。
二、至被告上訴後，矢口認有何持有毒品犯行，改稱：扣案毒品
    都是我老婆叢慧玲的，我因為叢慧玲有憂鬱症，怕把事情都
    推給叢慧玲，叢慧玲會亂想，我想說我自己沒有施用，所以
    沒有犯罪，就承認持有毒品，但我沒有施用，何必持有毒品
    等語。然查：
　㈠經本院當庭勘驗被告於警詢、偵查中自白之光碟結果認為：
　⒈被告於警詢中之陳述，是經由警方採取開放性的詢問，一問
    一答而成，關於扣案物為何人所有，被告先答稱都是自己的
    時候，警方進一步追問確實是被告的還是某幾樣是被告的。
    被告明確的稱是與叢慧玲共同持有。被告於偵查中，經檢察
    官提示扣押物品目錄表時，也明確坦承扣案毒品為自己與叢
    慧玲共同持有。
　⒉被告警詢、偵查中的自白均為自發性的陳述，並無精神不濟
    或恍惚，也無遭受不正訊問的情形，此有本院110年12月6日
    勘驗筆錄1份可證（本院卷第185-188頁），參以被告於本院
    準備程序中也坦承前揭自白均係出於自己意思而為，並未遭
    人強迫（本院卷第87頁），自可認被告針對「持有如附表編
    號1、2所示毒品」之警、偵自白，均係出於任意性而為，且
    被告於偵查中是坦承與叢慧玲共同持有毒品，叢慧玲並未因
    此可脫免刑責，故被告嗣後辯稱後是因為擔心叢慧玲憂鬱症
    而不想把事情推給叢慧玲，即有矛盾，其嗣後否認其先前自
    白之真實性，即難認有據。
　㈡扣案如附表編號1、2所示之毒品為被告與叢慧玲共同持有乙
    節，此為證人叢慧玲於偵查中證述甚詳（本院卷第171頁）
    ，核與證人即執行本案搜索之員警王俊然於本院審理中證述
    稱：我執行搜索時，叢慧玲想逃跑，我在叢慧玲身上扣到甲
    基安非他命，其餘毒品則是在被告與叢慧玲房間內扣到，叢
    慧玲當場表示是因為擔心被告再入獄，所以把毒品拿走放在
    身上要逃走，避免警方搜索時在屋內查扣到，被告與叢慧玲
    在現場都有承認共同持有扣案毒品等語相符（本院卷第189-
    194頁），可為被告前揭自白之補強證據，足認被告前揭警
    詢、偵查中之自白為真實，並較被告上訴改口之辯解為可信
    。是被告事後辯稱毒品均為叢慧玲所有，實不可採。另被告
    所稱自己並未施用毒品，何必持有毒品乙節，容屬犯罪動機
    範疇，無解於被告持有毒品犯行之罪責。
三、本院已依被告聲請而傳喚叢慧玲到庭作證，但叢慧玲經2度
    傳喚未到場，並因另案於110 年9月30日遭通緝，有送達證
    書及臺灣高等法院通緝紀錄表在卷可佐（本院卷第101、135
    頁）。而有客觀上無法傳喚到庭作證之情形，且本案事證已
    臻明確，本院也認無再行調查之必要，故被告聲請傳喚叢慧
    玲作證部分，依刑事訴訟法第163條之2第2項第1、3款規定
    予以駁回。
四、綜上，本案事證明確，被告犯行堪以認定，被告嗣後翻異前
    詞，屬犯後圖卸之詞，並不可採，應依法論科。
貳、論罪科刑：
一、新舊法比較：
    被告行為後，毒品危害防制條例第11條第1、2項業於109 年
    1 月15日修正公布，並自公布後6 個月生效施行。修正後之
    法定刑均提高，非有利於被告，自應適用最有利於被告之修
    正前毒品危害防制條例第11條第1、2項之規定。
二、罪名、罪數：
    核被告所為，係犯修正前毒品危害防制條例第11條第1、2項
    之持有第一級、第二級毒品罪。其同時購入而持有如附表編
    號1、2所示第一級、第二級毒品，乃一行為觸犯數罪名，為
    想像競合犯，應依刑法第55條規定，從一重之持有第一級毒
    品罪處斷。
三、共犯：
    被告與叢慧玲就前揭持有第一、二級毒品犯行間，有犯意聯
    絡及行為分擔，為共同正犯。
四、累犯：
  ㈠被告前因施用毒品案件，經本院以103年度審訴字第2001號判
    決判處有期徒刑9月、6月，經上訴駁回確定；再因賭博案件
    ，經本院以104年度簡字第1461號判決判處有期徒刑4月確定
    ；再因施用毒品案件，經本院以104年度審訴字第706號判決
    判處有期徒刑11月，經上訴駁回確定；又因妨害自由案件，
    經同法院以104年度訴字第1130號判決判處有期徒刑4月確定
    ；上開案件經本院以106年度聲字第5339號裁定應執行有期
    徒刑2年4月確定，於107年9月7日假釋付保護管束，於108年
    2月17日縮刑期滿，假釋未經撤銷，未執行之刑以已執行論
    。有臺灣高等法院被告前案紀錄表在卷可佐。
  ㈡被告於受有期徒刑執行完畢後，5 年內故意再犯本件有期徒
    刑以上之罪，為累犯。考量被告前有施用毒品之素行，又再
    犯本案持有毒品犯行，兩者有密切之關連性，被告實有反覆
    犯類似犯罪之主觀特別惡性，故依刑法第47條累犯規定予以
    加重其刑。
五、撤銷原判決之說明： 
　　原審以被告罪證明確，予以論罪科刑，固非無見。經查，被
    告係與叢慧玲共同持有如附表編號1、2所示第一、二級毒品
    已如前述，尚乏證據可證明如附表編號3所示之第一級毒品
    同為被告所持有（詳後述不另為無罪諭知部分），原審認被
    告係單獨持有如附表編號1-3所示全部毒品，並均諭知沒收
    銷燬，容有未恰，被告上訴否認犯行，雖無理由，已指駁如
    前，然原判決既有上開未恰之處，自應由本院將原判決予以
    撤銷改判，並就累犯是否加重其刑部分，重為裁量。
六、量刑：
    爰以行為人之責任為基礎，審酌被告知道毒品戕害身心，仍
    購入如附表編號1、2所示第一、二級毒品，而與叢慧玲共同
    持有，被告所持有之海洛因驗餘淨重3.2673公克，甲基安非
    他命之純質淨重為12.4417公克，所為應予非難，參酌被告
    自陳國小畢業之智識程度、無業、勉持之家庭經濟狀況、因
    罹患口腔癌而身體狀況欠佳之一切情狀，量處如主文第二項
    所示之刑，並審酌被告之資力，依刑法第41條第1 項前段之
    規定，諭知易科罰金之折算標準。
七、沒收：
  ㈠扣案如附表編號1、2所示之第一、二級毒品，均為被告本案
    持有遭扣案之毒品，應依毒品危害防制條例第18條第1項前
    段規定宣告沒收銷燬之；又包裝上開毒品之外包裝，並無與
    毒品特別析離之實益與必要，當應一體視為毒品併予宣告沒
    收銷燬；另送鑑耗損部分，既已滅失，自無庸宣告沒收銷燬
    。
  ㈡如附表編號3所示海洛因，非屬被告所持有，自非本案查獲之
    毒品，宜於持有人黃祥益之案件中，循單獨宣告沒收之程序
    處理。
參、不另為無罪：
一、至聲請簡易判決處刑意旨認被告除上揭經本院論罪科刑之事
    實外，尚同時持有如附表編號3所示第一級毒品海洛因，因
    認被告此部分尚構成修正前毒品危害防制條例第11條第1項
    之持有第一級毒品罪嫌等語。
二、經查，被告固於偵查中坦承持有全部扣案之毒品，然其已於
    本院準備程序中翻異前詞，則如附表編號3所示海洛因是否
    同為被告所持有，即有嚴格檢視補強證據之必要。
三、證人叢慧玲於警詢中證稱：編號5之海洛因（即扣押物品目
    錄表編號8，於毒品鑑定書中，檢體外觀為編號5）為黃祥益
    所有等語，另於偵查中證稱：扣押物品目錄表編號1-7是我
    跟被告的，其他的1包海洛因是從黃祥益房間搜出來的等語
    （本院卷第161、171頁），而如附表編號3所示海洛因於扣
    押物品目錄表中，其持有人欄位為黃祥益所簽名捺印，有該
    扣押物品目錄表可證（偵卷第14頁），核與證人叢慧玲證述
    情節相符，故如附表編號3所示海洛因是否同為被告所持有
    ，即容有合理可疑之處，卷內復無其他證據可補強被告偵查
    中之自白確為真實，故此部分公訴意旨即屬不能證明，惟因
    此部分與前揭有罪部分為一罪關係，爰不另為無罪之諭知，
    附此敘明。
肆、被告經合法傳喚，無正當理由未於審判期日到庭，爰依刑事
    訴訟法第371 條規定，不待其陳述，由檢察官一造辯論而逕
    行判決，併此敘明。
據上論斷，應依刑事訴訟法第455 條之1 第1 項、第3 項、第36
9 條第1 項前段、第364 條、第371 條、第299 條第1 項前段，
判決如主文。 
本案經檢察官謝奇孟偵查後聲請簡易判決處刑，由檢察官詹啟章
到庭執行公訴。
中　　華　　民　　國　　111 　年　　2 　　月　　14　　日
                  刑事第二十庭  審判長法　官　蕭淳元

                                      法  官  陳宏璋

                                      法  官  黃園舒　　
上列正本證明與原本無異。
不得上訴。
                                      書記官　蔡忠衛
中　　華　　民　　國　　111 　年　　2 　　月　　14　　日
附錄本案論罪科刑法條：
109年7月15日修正施行前之毒品危害防制條例第11條第1、2項
持有第一級毒品者，處三年以下有期徒刑、拘役或新臺幣五萬元
 以下罰金。
持有第二級毒品者，處二年以下有期徒刑、拘役或新臺幣三萬元
以下罰金
。 
附表：
編號 扣案物 鑑定結果/本案關連性 依據  1 米白色粉末3包 （檢體編號C0000000-0至-3）    ①含有第一級毒品海洛因成分，合計驗前淨重3.2772公克，取樣0.0099公克鑑定用畢，驗餘淨重3.2673公克。 ②本案查獲之毒品，應沒收銷燬。 ①臺北榮民總醫院109年6月4日北榮毒鑑字第C0000000號毒品成分鑑定書㈠1份（偵卷第63頁正面）。 ②新北市政府警察局刑事警察大隊扣押物品目錄表1份（偵卷第14頁編號1）。 ③扣案毒品照片（偵卷第17-18頁、第19反面、第21、23、25頁正面）。   2 白色、透明晶體1包 ①含有第二級毒品甲基安非他命成分，驗前淨重15.4364公克，取樣0.0783公克鑑定用畢，純度約80.6％，純質淨重為12.4417公克，驗餘淨重15.3581公克。 ②本案查獲之毒品，應沒收銷燬。 ①臺北榮民總醫院109年6月18日北榮毒鑑字第C0000000號毒品成分鑑定書、C0000000-Q號毒品純度鑑定書各1份（偵卷第62頁正反面）。 ②新北市政府警察局刑事警察大隊扣押物品目錄表1份（偵卷第14頁編號2）。   3 米白色粉末1包 （檢體編號C0000000-0，檢體外觀編號5）    ①含有第一級毒品海洛因成分，驗前淨重0.2816公克，取樣0.0038公克鑑定用畢，驗餘淨重0.2778公克。 ②非被告持有之毒品，不於本案諭知沒收銷燬。 ①臺北榮民總醫院109年6月4日北榮毒鑑字第C0000000號毒品成分鑑定書㈡1份（偵卷第63頁反面）。 ②新北市政府警察局刑事警察大隊扣押物品目錄表1份（偵卷第14頁編號8，持有人為黃祥益）。 ③扣案毒品照片（偵卷第27頁正面）